【裁判字號】    98,交抗,1908
【裁判日期】    980813
【裁判案由】    違反道路交通管理處罰條例
【裁判全文】
臺灣高等法院交通事件裁定            98年度交抗字第1908號
抗  告  人
即受處分人  甲○○
上列抗告人因違反道路交通管理處罰條例案件，不服臺灣板橋地
方法院，中華民國98年7月16日所為裁定（98年度交聲字第1236
號），提起抗告，本院裁定如下：
    主  文
抗告駁回。
    理  由
一、本件抗告意旨略以：
（一）對原裁定，仔細翻閱相關照片與資料，並無明確證據可以
      證明是行為人駕駛違規，或是拍攝員警選擇性拍攝用來提
      升其業績，而原裁定一開始即已認定員警所云屬實而作為
      判斷依據，有偏頗、官官相護之嫌，於上次陳述過程中，
      該名員警對於當日拍攝情景早已不復記憶，對於許多細節
      也難以交代，同時作為利害關係人，其證詞亦不能作為判
      斷之準據，由於雙方當事人對於事情描述並不相符．基於
      證據法定原則，沒有明確事證不可論罰，觀其所攝之照片
      ，原裁定表示其為連續拍攝，如為連續拍攝為何時間會有
      數秒鐘之差別，如行為人如原審裁定所言違規，該員警應
      有充分之時間可以將違規當時拍照存證，然最重要的違規
      當時（有長達3秒鐘之空窗期），該員警竟無證據可以證
      明行為人違規，同時其所拍攝前兩張照片可以發現行為人
      並非如原裁定所說，一直雙腳安穩放在車上，屬於繼續騎
      乘之行為，一般有騎乘經驗之人即明白初發動時，左腳會
      先在旁作為輔助，由照片中可看出行為人並無一直平穩的
      騎乘，而後面兩張照片拍攝時間差距為０秒，而行為人所
      駕駛之車輛已有一段行車距離，由此可以說明兩點，一是
      該員警並無明確之證據可以證明行為人違規，原裁定之論
      點純屬推論與自由心證，不符逕行告發之原則，同時違反
      證據法定原則，且抗告人於上次聲明異議時提出『台北地
      院一件裁定，認定員警不能憑藉「推論」來告發闖紅燈，
      準此，警政署最近通函全國各縣市○○○○道公路警察局
      ，指出只憑推論舉發違規的作法，確有瑕疵，指示全國員
      警即日起取締闖紅燈，不得再以推論做為告發依據。警政
      署強調，推論方式取締確會衍生爭議，同時影響警方執法
      公信力，若日後再有人以推論方式告發，將予處分（詳見
      附件1、2、3即交通違規，開單須眼見為憑、推論取締將
      予處分、推論有爭議，警政署尊重判決）』，針對此點，
      該名員警以推論方式進行取締告發已影響警方公信力及警
      政署之函令，應受相關之處分。然原裁院卻對此絲毫不採
      納，令人難以接受。二是短短零秒之間即可有相當長的一
      段行車距離，短短三秒如何牽行過線之說法，自然也該有
      所保留，同時在車輛前進減速等過程中，並無法明確推斷
      牽引機車時之情景與速度，即便用模擬方式也難以真實還
      原當時之情況；另外當日開庭時，詢問行為人丙○○牽行
      距離時，行為人多次無法明確回答距離，表示行為人對於
      距離遠近的度量衡並無法清楚判別說明，經提示後才表示
      應該大約是3公尺，但是距離的起點跟終點是如何計算以
      前輪為主還是後輪還是以全車，行為人並無法完全明白該
      問題而被強迫回答，如原裁定所知，行為人為年近60之婦
      人，一般年輕人都未必可以正確描述3公尺是多遠距離或
      是騎車下來牽行時自己走了多遠，更何況是60歲的婦人，
      而原裁定卻以此作為判斷之另一準據，而毫不考慮物證（
      照片）是否支持這些論點，令人不服。
（二）抗告人對原處分機關於98年4月16日所為之板監裁字裁4l-
      C000 0000號裁決不服即已在期限內提出訴願，並致電於
      板橋監理站說明行為人並非抗告人，經聲明異議後，原裁
      定審理時明知實際行為人係丙○○，同時由照片中亦可清
      楚辨別行為人為女性，而抗告人乃為男性，原裁定卻引用
      交通部77年2月12日路臺（77）監字第00998號函仍將抗告
      人視為行為人加以處分新台幣1,800元整，並記違規點數3
      點，對於原裁定引用21年前函示作為判決基礎，是否過於
      不合時宜，且現今社會並非人人皆有車輛，如租車出遊，
      發生闖紅燈事故，租車公司汽車所有人被記違規亦不得異
      議？另外法律所說之行為人並非全然指汽（機）車所有人
      ，對此抗告人在此提出異議。
（三）對於該員警表示該路口為易肇事路口因此前往加強取締一
      事，警察為人民之保母，應該保護人民為重，該路口如為
      危險之路口，應該以有效之方式來遏止事故的發生，包括
      交通規劃的重新思考及提供完善的交通設施與號誌，在旁
      邊以偷拍方式可以避免交通事故之發生嗎？還是只是坑殺
      老百姓賺取業績？這不啻是一種政府坑人的另一版本。此
      外如該員警所言屬實，警察對於該路口事故多早已經過統
      計調查，為何遲遲不改善當地的交通標誌，今日行為人以
      牽拖方式來規避取締或許法治觀念需要加強，但是並不違
      背法律，該地屬於交通流量非常大之路口，要求機車待轉
      ，卻並無設置任何待轉區，屬於交通缺失，這是政府失職
      ，相信該員警經常在該地取締應該知道，為何不加以改善
      ，行為人即是因為沒有適當規劃之交通標線，基於個人之
      安全，避免在無規劃之路口待轉卻要冒可能從旁被撞之風
      險，而以牽拖方式再依照燈號前進，此乃權宜之計，然而
      造成該路口為危險之路口，造成人民需要這樣想辦法保護
      自己，不正是這些保護人民的人沒有做好該做的責任，抗
      告人於第一次訴願即向該分局提出，但是其回覆卻是推諉
      責任，踢行政法律皮球，政府沒有規劃完整的相關交通標
      誌標線，造成人民意外頻傳，員警利用此點來加強取締增
      加業績，這些難道不是在剝削老百姓，魚肉鄉民嗎？對於
      這樣的作法抗告人深深不以為然，這些論述或許與本案無
      直接相關，但是卻是造成訴訟的真實背景，為了維護行為
      人及所有其他駕駛人應有之權力與真相．並對警察機關無
      視老百姓安危、無視警政署函令之行為表達最大之抗議，
      在此再度提出抗告云云。
二、按汽車（指在道路上以原動機行駛之車輛，包括機器腳踏車
    ）駕駛人，行經有燈光號誌管制之交岔路口闖紅燈者，處新
    臺幣1,800 元以上5,400 元以下罰鍰，並記違規點數3 點，
    道路交通管理處罰條例第53條第1 項、第63條第1 項第3 款
    定有明文。而依違反道路交通管理事件統一裁罰基準表所載
    ，倘違規者係騎乘機器腳踏車闖紅燈，且於期限內繳納罰鍰
    或到案聽候裁決者，即應處罰鍰新臺幣1,800 元，並記違規
    點數3 點。
三、本院查：
（一）抗告人即異議人甲○○之母丙○○於民國97年12月26日下
      午3時42分許，騎乘抗告人所有車號BHZ-767號重型機車，
      行經臺北縣中和市○○路、大勇街口，遭舉發闖紅燈，抗
      告人未依道路交通管理處罰條例第85條之規定，於舉發違
      反道路交通管理事件通知單所載應到案日期前，檢附相關
      證據及應歸責人相關證明文件，向處罰機關告知應歸責人
      即實際違規者係丙○○，原處分機關依交通部77年2月12
      日路臺（77）監字第00998號函揭示意旨，以汽車所有人
      駕駛違規處理，並依據上述道路交通管理處罰條例之規定
      ，參酌違反道路交通管理事件統一裁罰基準表所載之裁罰
      標準，予以裁罰新臺幣1,800元及記違規點數3點等情，有
      台北縣政府警察局舉發違反道路交通管理事件通知書、交
      通部公路總局台北區監理所板橋監理站違反道路交通事件
      裁決書、現場拍攝舉發相片4張等在卷（原審卷第8、10、
      13 、14頁）可稽，應堪認為真實。
（二）又抗告人對丙○○於上開時、地，騎乘其所有車號BHZ-76
      7號重型機車，行經有燈光號誌管制之交岔路口，及通過
      路口時交通號誌為紅燈等節，俱無爭執。而丙○○乃騎乘
      機車直接穿越路口之事實，則經證人即警員乙○○在原審
      到庭結證屬實。雖證人丙○○另證稱：其係下車將機車牽
      過停止線云云，然查：
  、觀之卷附丙○○穿越路口機車待轉區及停止線前後所拍攝
      之前開第1、2張舉發照片（時間：97年12月26日下午3時
      42 分33秒及同日下午3時42分36秒），時間僅相距3秒，
      但機車已前行一段距離，且丙○○均安穩跨坐機車上，未
      見有上、下車之相關舉動，在丙○○於原審所稱：「我是
      看到紅燈我就停下來，．．．整個人下車，用走路的方式
      牽，牽了3公尺左右」，亦即越過停止線始上車繼續騎乘
      等情下，其所稱顯係指其停車、下車、牽車3公尺、再上
      車、復繼續前行等一連貫動作，係在3秒以內完成，衡酌
      丙○○為58歲（40年6月4日生）之女性，有其年籍資料在
      卷可稽，行動得否如此敏捷，顯有疑問。
  、又依據上開第1、2張照片與另第3、4張舉發照片（第3、4
      張相片拍攝時間：均為97年12月26日下午3時42分40秒）
      相互以參，第1張相片33秒至36秒間機車前行距離，與36
      秒至40秒間機車行車距離僅差1秒，其行車速度自是相近
      ，證人乙○○證稱：該4張照片乃丙○○騎乘機車行進時
      連續拍攝云云，顯合於情理，證人乙○○所證，堪信為真
      實，至於抗告人之母丙○○所為其開證詞，因與事實不符
      ，難予採信。
（三）抗告人之抗告意旨雖指稱：「裁定表示其為連續拍攝，如
      為連續拍攝為何時間會有數秒鐘之差別，如行為人如原審
      裁定所言違規，該員警應有充分之時間可以將違規當時拍
      照存證，然最重要的違規當時，有長達3秒鐘之空窗期，
      該員警竟無證據可以證明行為人違規」、「而後面兩張照
      片拍攝時間差距為０秒，而行為人所駕駛之車輛已有一段
      行車距離」云云，查，舉發員警乙○○並非使用攝影機連
      續不斷拍攝，而係使用照相機拍攝，而一般照相機，每拍
      攝一張需按拍攝鍵一次，而按拍攝鍵時，有時按得較快，
      有時按得較慢，自有時間之差距，是前開舉發相片始有3
      或4秒之差距；至於第3、4張，其差距雖為0秒，但由該2
      張相片顯示，兩張相片顯示之機車前行距離甚短（約2公
      尺左右），且係在該機車已直行一段距離所拍攝，按機車
      轉彎時車速較直行時為慢，且轉彎後直行一段距離之車速
      ，自可以較快速度行駛，1秒鐘內同時拍攝如卷附之第3、
      4 張舉發相片，非無可能；是抗告人前開抗告，難認為有
      理由。
（四）抗告意旨雖復指：「行為人並非抗告人，原裁定審理時明
      知實際行為人係丙○○，同時由照片中亦可清楚辨別行為
      人為女性，而抗告人乃為男性，原裁定卻引用交通部77年
      2 月12日路臺（77）監字第00998號函仍將抗告人視為行
      為人加以處分新台幣1,800元整，並記違規點數3點，原裁
      定引用21年前函示作為判決基礎，是否過於不合時宜」云
      云，查：本件係逕行舉發，並非當場攔檢，且舉發相片之
      拍攝係由後方及左側方向拍攝，駕駛人復頭戴安全帽，自
      較難拍攝清楚騎機車者之長相；又本件舉發通知單所載，
      並未指駕駛機車者之姓名，而係填載違規機車之車主姓名
      ；抗告人在前開舉發違反道路交通管理事件通知單所載應
      到案日期前，復未依規定檢附相關證據及應歸責人相關證
      明文件，向處罰機關告知應歸責人即實際違規者係丙○○
      ，是原處分機關依交通部77年2月12日路臺（77）監字第
      00998號函揭示意旨，以汽車所有人駕駛違規處理，並依
      據上述道路交通管理處罰條例之規定，參酌違反道路交通
      管理事件統一裁罰基準表所載之裁罰標準，予以裁罰新臺
      幣1,800元及記違規點數3點，經核並無不合；是抗告意旨
      此部分所指，亦難認為有稽。
（五）至抗告意旨第三項所指，係屬道路交通標誌設置問題，在
      該道路交通標誌未變更或未增加設置之前，機車駕駛人自
      仍須依當時已設置之道路交通標誌行駛，如有違規，自仍
      需依規定處罰。
四、綜上所述，本件抗告人之母丙○○有騎乘告人機車闖紅燈行
    為，事證明確。因紅燈左轉未如紅燈右轉設有較輕之罰則，
    道路交通管理處罰條例第53條及其立法理由記載甚明，抗告
    人未依道路交通管理處罰條例第85條之規定，於舉發違反道
    路交通管理事件通知單所載應到案日期前，檢附相關證據及
    應歸責人相關證明文件，向處罰機關告知應歸責人即實際違
    規者係丙○○，原處分機關依交通部77年2月12日路臺（77
    ）監字第00998號函揭示意旨，以汽車所有人駕駛違規處理
    ，並依據上述道路交通管理處罰條例之規定，參酌違反道路
    交通管理事件統一裁罰基準表所載之裁罰標準，予以裁罰新
    臺幣1,800元及記違規點數3點，核無違誤。原處分機關對抗
    告人記違規點數，洵非無據，抗告人指稱其非駕駛人不得記
    點云云，容有誤會；而闖紅燈應記違規點數，法有明文。原
    審以抗告人之聲明異議為無理由，予以駁回，經核其認事用
    法均無違誤。本件抗告人據前抗告意旨所載理由指摘原裁定
    不當，難認為有理由，應予駁回。
六、據上論結，應依道路交通案件處理辦法第26條，刑事訴訟法
    第412條，裁定如主文。
中    華    民    國    98    年    8     月    13    日
                  刑事第十六庭審判長法  官  葉騰瑞
                                    法  官  周煙平
                                    法  官  許增男
以上正本證明與原本無異。
不得再抗告。
                                    書記官  廖麗蓮
中    華    民    國    98    年    8     月    14    日


司法院資訊處製作；財團法人民間司法改革基金會備份。
